臺灣臺北地方法院簡易民事判決
                                    111年度店醫簡字第2號
原      告  方斐仙  
訴訟代理人  江鎬佑律師
被      告  蔡宜均即丰采美學牙醫診所

訴訟代理人  陳偉仁律師
            陳靖璇律師
上列當事人間請求返還不當得利等事件，本院於民國111年11月1
7日言詞辯論終結，判決如下：
　　主    文
被告應給付原告新臺幣壹拾貳萬陸仟伍佰玖拾貳元，及自民國一
百十一年四月二十三日起至清償日止，按週年利率百分之五計算
之利息。
原告其餘之訴駁回。
訴訟費用由被告負擔百分之五十七，餘由原告負擔。
本判決第一項得假執行。但被告如以壹拾貳萬陸仟伍佰玖拾貳元
為原告預供擔保，得免為假執行。
原告其餘假執行之聲請駁回。
    事實及理由
一、原告主張：伊於民國110年8月28日起至被告診所諮詢齒顎矯
    正療程(下稱系爭療程)，兩造於110年9月6日簽署隱適美矯
    正療程同意書(下稱系爭契約)，伊並付清所有費用新臺幣(
    下同)22萬2,000元，嗣同年10月26日被告告知若不拔牙會有
    咬合問題無法施作，與伊預計不拔牙的矯正方式有落差，伊
    遂表示終止系爭契約並請求被告返還先行預付之款項，被告
    均未予理會，被告受有此筆款項之利益自始無法律上原因，
    並因而導致伊受有損害，依民法第179條不當得利之規定請
    求等語，並聲明：㈠被告應給付222,000元及自起訴狀送達翌
    日起至清償日止，按週年利率百分之五計算之利息。㈡願供
    擔保，請准宣告假執行。
二、被告則以：系爭契約已載明：「醫師會負責您的矯正治療至
    療程結束，若中途因個人因素無法繼續進行矯正療程，需結
    清本療程所有費用，並自行承擔後續風險」等語，伊因系爭
    契約已支出如附表所示成本，原告因個人因素無法繼續療程
    則不予退費，伊受領相關療程費用自有法律上原因，非屬不
    當得利等語置辯，並聲明：㈠原告之訴駁回判決。㈡請准供擔
    保免為假執行。
三、法院之判斷：
  ㈠按醫師或醫院提供特殊之醫療技能、知識、技術與病患訂立
    契約，為之診斷治療疾病，係屬醫療契約，其契約性質屬委
    任契約或近似於委任之非典型契約，可類推委任契約予以規
    範，醫療行為廣泛的包括診察、診斷、處方、調劑、護理、
    檢驗、藥品、住院等內容，具高度專業性（最高法院98年度
    臺上字第1868號判決、103年度臺上字第1985號判決參照）
    。查兩造間約定由被告為原告安排隱適美牙齒矯正療程，有
    系爭契約在卷可按（見本院卷第21至23頁），而裝設牙套係
    促其咬合功能正常為目的所為之治療行為，屬醫療行為，揆
    諸前揭說明，其契約性質為類似委任之無名契約，可類推適
    用民法關於委任之規定。原告雖主張：醫療契約若當事人雙
    方有包醫（治療）或完成一定明確事項為目的之特約，應認
    其性質係承攬契約等語（見本院卷第9至10頁）。惟本院審
    酌醫師施行醫療行為時，無論有償或無償，均得基於專業知
    識與經驗享有一定範圍之自由裁量權，不受病人之意見拘束
    或指揮監督，尤以本件齒顎矯正療程而論，兩造就應否拔牙
    無共識，被告醫師稱係以專業知識評估病患即原告之病情及
    狀況後，係採取最適宜之醫療方式，實難強求被告需依原告
    指示完成工作，故兩造間醫療契約性質上無法包攬，應不適
    用民法關於承攬之規定。
  ㈡按委任契約當事人之一方，得隨時終止委任契約。民法第549
    條第1項有明文。委任契約，係以當事人之信賴關係為基礎
    所成立之契約，如其信賴關係已動搖，而使委任人仍受限於
    特約，無異違背委任契約成立之基本宗旨。是委任契約不論
    有無報酬，或有無正當理由，均得隨時終止，有最高法院98
    年度臺上字第218號判決參照。復依民法第263條準用第258
    條第1項，終止權之行使，應向他方以意思表示為之。查兩
    造間於上開時間成立委任契約，已如前述，而原告於民事起
    訴狀稱：伊已於110年10月26日向被告表示終止系爭契等語
    （見本院卷第8頁），復被告到庭不爭執，堪信為真。足認
    本件委任契約業已斯時合法終止，實可認定。
　㈢按契約經當事人終止後，當事人間之契約關係應向將來失去
    其效力，如當事人之一方因終止契約而受有損害，而另一方
    當事人因此受有利益者，此項利益與所受損害間即有相當因
    果關係，核與民法第179條後段所定之情形相當，因此，受
    有損害之一方當事人自得本於不當得利之法律關係，請求受
    有利益之另一方當事人返還不當得利及不當得利為金錢時之
    利息，最高法院88年臺上字第2970號判決意旨可資參照。查
    原告主張依民法第549條第1項規定終止契約，既屬合法，則
    系爭契約應自110年10月27日起失其效力，而原告已於110年
    9月25日給付相關費用222,000元，有被告診所收據簽收紀錄
    在卷可按（見本院卷第25頁），其中扣除被告抗辯如附表編
    號1至3及5所示金額，已據原告到庭不爭執，有本院111年11
    月17日言詞辯論筆錄在卷可按（見本院卷第173頁），其餘
    部分126,592元（222,000元－20,000元－30,000元－44,520元－
    888元＝126,592元）乃原告預付予被告有關系爭契約之報酬
    及費用，惟系爭契約之委任既已經原告終止，該部分費用及
    報酬，被告即已嗣後失其受領之法律上原因而受有利益並致
    原告受有損害，自應返還原告。
　㈣至被告抗辯如附表編號4所示成本支出；惟查：如附表編號2
    及4所示內容，分別為110年9月25日及同年10月26日確認治
    療計畫之報酬，被告未舉證證明兩者計畫有何差異，而需額
    外支付成本或相關費用，復依110年10月26日自費紀錄表記
    載有「討論不拔牙方案」等字（見本院卷第27頁），病患診
    療記錄亦有：「提出不拔牙方案給病患參考」等字（見本院
    卷第65頁），惟審酌原告到庭陳稱：被告告知若不拔牙會有
    咬合問題無法施作等語（見本院卷第2頁），又被告到庭未
    見提出不拔牙方案內容，則如附表編號4所示費用，自不准
    許。又如附表編號6所示所得稅，被告僅提出110年度綜合所
    得稅結算稅額繳款書，觀諸其上僅有記載本稅（見本院卷第
    159頁），並無執行業務所得收入內容，被告是否確實為系
    爭契約執行事項而支出稅負47,064元等節，誠屬有疑，難以
    憑採。
  ㈤按遲延之債務，以支付金錢為標的者，債權人得請求依法定
    利率計算之遲延利息。給付無確定期限者，債務人於債權人
    得請求時，經其催告而未為給付，自受催告時起，負遲延責
    任。其經債權人起訴而送達訴狀，或依督促程序送達支付命
    令，或為其他相類之行為者，與催告有同一之效力。應付利
    息之債務，其利率未經約定，亦無法律可據者，週年利率為
    百分之5 ，民法第233條第1項、第229條第2項及第203條分
    別定有明文。查原告請求被告返還費用，係以支付金錢為標
    的，且無確定期限及約定利率，故原告請求被告給付自起訴
    狀繕本送達翌日即111年4月23日（見本院卷第87頁）起至清
    償日止，按週年利率百分之5計算之利息，併應准許。
四、綜上所述，原告依據不當得利之法律關係，請求被告給付12
    6,592元及自111年4月23日起至清償日止，按年息百分之5計
    算之遲延利息，為有理由，應予准許。逾此部分為無理由，
    應予駁回。其假執行之聲請失所附麗，併予駁回。
五、本件原告勝訴部分，係就民事訴訟法第427條訴訟適用簡易
    程序所為被告敗訴之判決，依同法第389條第1項第3款規定
    ，應依職權宣告假執行，並依同法第392條第2項、第3項規
    定，依職權宣告被告如預供擔保後，得免為假執行。
六、本件事證已臻明確，兩造其餘攻擊防禦方法，於本判決結果
    不生影響，爰不一一論述。
七、訴訟費用負擔之依據：民事訴訟法第79條。
中　　華　　民　　國　　111 　年　　12　　月　　 9　　日
                  新店簡易庭法  官　鄧德倩 
以上正本係照原本作成。　　
對於本件判決如有不服，應於收受送達後20日內向本院提出上訴
書狀，上訴於本院合議庭，並按他造當事人之人數附具繕本。
如委任律師提起上訴者，應一併繳納上訴審裁判費。
中　　華　　民　　國　　111 　年　　12　　月　　 9　　日
                            書記官  張嘉崴  
　　　　　　　　　　　　　　
附表：被告抗辯支出成本（見本院卷第150至152頁，金額單位：
新臺幣）
編 號   時間    項目及內容 費用金額   卷證資料 本院卷 頁碼 1 110年9月3日 進行口掃及拍攝矯正所需照片及檔案 20,000元 自費紀錄表 第27頁 2 110年9月25日 確認治療計畫 30,000元 自費紀錄表 第27頁 3 110年9月25日 牙套製作 44,520元 牙套照片、銷售清單、電子發票證明聯 第117至118、153至155頁 4 110年10月26日 再次確認治療計畫 30,000元 自費紀錄表 第27頁 5  收據之印花稅（千分之四） 888元（222,000元×0.004）   6  所得稅支出（依財政部頒布牙科自費成本為47％計算，扣除成本後之執行業務所得，再依所得稅稅率級距40％計算） 47,064元【計算式：222,000元×（1-47％） ＝117,660元，117,660元×40％＝47,064元】 110年度西醫師費用率標準表、綜合所得稅結算稅額繳款書 第157至159頁   合   計：172,472元